【裁判字號】    89,易,1155
【裁判日期】    890531
【裁判案由】    傷害等
【裁判全文】
臺灣高雄地方法院刑事判決                        八十九年度易字第一一五五號
    公  訴  人  臺灣高雄地方法院檢察署檢察官
    被      告  乙○○
    選任辯護人  陳三兒
右列被告因傷害等案件，經檢察官提起公訴（八十八年度偵字第二一○九二號），本
院判決如左：
    主  文
乙○○傷害人之身體，處有期徒刑肆月，如易科罰金，以佰元折算壹日；又連續以
加害生命之事，恐嚇他人致生危害於安全，處有期徒刑肆月，如易科罰金以佰元折
算壹日。應執行有期徒刑陸月，如易科罰金以佰元折算壹日；又連續公然侮辱人，
處拘役肆拾日，如易科罰金，以佰元折算壹日。
    事  實
一、乙○○與戊○○（原名楊美芬）、戊○○之丈夫丁○○及公公丙○○等人均係共
    同居住於高雄縣梓官鄉○○村○○路六四巷附近之街坊鄰居，渠等前因停車問題
    早有嫌隙，民國八十八年四月二十四日下午六時二十分許，戊○○開車欲回其位
於高雄縣梓官鄉○○村○○路六四巷十五號住處時（丁○○、丙○○亦同住上址
    ），見乙○○所有之車牌號碼ＵＴ－○三七八號自小客車，擋住巷道出入口，致
    使所駕汽車無法順利通行，乃通知其夫丁○○至乙○○位於高雄縣梓官鄉○○村
    ○○路六四巷十二之三號住處，請求乙○○將車移開，詎引發乙○○不滿，除與
    丁○○、戊○○發生口角爭執外，竟基於妨害名譽之概括犯意，先在上開住處巷
    口附近，於公眾得以共見共聞之情況下，先行辱罵戊○○稱：「你很跩，你很能
    幹，在酒店上班不得了，你這個賤女人搖擺什麼，都不來拜碼頭」等語，旋於執
    勤員警據報到達現場，要求渠等至高雄縣警察局岡山分局赤崁派出所（以下簡稱
    赤崁派出所）調解糾紛時，復承上開犯意，在警局派出所內，於公眾均得共見共
    聞之情狀下，再向戊○○辱罵以：「在酒店上班及就算你去做妓女，也是很正常
    的工作」等類似用語，以上開足以貶低人格尊嚴及名譽之言語公然侮辱戊○○，
    使執勤員警甲○○聞視亦為之側目，致戊○○深覺尊嚴受辱。嗣乙○○又另基於
    恐嚇之概括犯意，連續於同年四月二十六日下午三時四十分許、同日下午四時二
    十分許及同日下午五時四十分許，至丙○○上開住處，以球棒及鐵片敲擊住處鐵
    門及紗窗，並向丙○○及其家人恫稱：「要殺死丙○○全家」等語，以加害生命
    之事，恐嚇丙○○及其家人，致丙○○心生畏懼，而生危害於安全。又於同日下
    午五時許，乙○○復將其所有之上開汽車擋住巷道，丁○○再度與之理論並產生
    爭執，乙○○竟基於傷害之犯意，以徒手方式毆打丁○○，致丁○○受有左臂多
    處表淺撕裂傷及瘀傷等傷害。
二、案經戊○○、丁○○及丙○○訴請高雄縣警察局岡山分局報告台灣高雄地方法院
    檢察署檢察官偵查起訴。
    理  由
一、訊據被告乙○○固不諱言與戊○○、丁○○及丙○○等人係同住於高雄縣梓官鄉
    ○○村○○路六四巷附近之街坊鄰居，前因停車問題早有嫌隙，八十八年四月二
    十四日下午六時二十分許，又因停車問題，與丁○○、戊○○發生口角爭執，並
    至赤崁派出所調解糾紛。復於同年四月二十六日下午，再因停車問題擋住告訴人
    丁○○門口，經告訴人報警，於執勤員警前來時，將車移走等事實，惟矢口否認
    有何妨害名譽、恐嚇及傷害等犯行，並辯稱：八十八年四月二十四日爭執過程，
    從未有何侮辱戊○○之言語，而在警局協調時，純係以打比喻方式陳述如果做妓
女有執照，我們也要尊重，並無侮辱之意思，而同年月二十六日，除於下午五時
    許外出停車外，自始至終均在伊住處內未曾外出，證人甲○○、己○○等人之證
    言全係偽證不可採憑云云。經查：
（一）被告於右揭時、地，公然侮辱戊○○之事實，迭據告訴人戊○○於警訊、偵查
      及本院審理時指訴歷歷，核與證人丁○○於本院審理時陳述情節相符，且證人
      即現場執勤警員甲○○於偵查及本院審理時，亦結證稱：八十八年四月二十四
      日下午六時二十分許，據報有停車糾紛至現場處理時，告訴人戊○○即曾向其
      陳稱，被告有以「妓女、在酒店上班」等辱罵性用語公然侮辱，甚且在警局派
      出所內協調渠等糾紛時，在被告與告訴人戊○○、丁○○等爭執過程中，尚曾
      約略聽到被告以「在酒店上班的女人」等聽聞類似侮辱性用語辱罵告訴人戊○○，當時側聞被告上開言語後，在告訴人欲離開警局時，還主動追出去向告訴
      人告稱，如果要提出公然侮辱告訴，可以幫忙處理等語，相較互核以觀，均與
      告訴人陳述受辱情節內容大致相合，參以證人甲○○僅係被告與告訴人是日發
      生爭執時，據報前往處理糾紛之執勤警員，甚且好意邀集雙方共至警局調解，
  其與告訴人及被告間，並無任何親朋故舊或宿怨嫌隙，衡情自無恣意偏袒告訴
      人或架詞構陷被告之理，被告一味憑空指陳執勤警員甲○○有蓄意袒護告訴人
      及誣陷被告云云，不僅毫無證據可佐，甚且純屬無譏，無可採憑。參以被告迭
      於警訊及偵查時亦自承在警局時，曾以打比喻方式陳述，如果做妓女有執照，
      我們也要尊重等節以觀，顯然被告確曾提及「妓女」、「酒店」等類似用語，
      苟若被告是時純係理性討論而言及上開用語，論理證人甲○○衡無可能在側聞
      被告言語後，竟亦有告訴人受辱感覺，足見被告是時陳述應確含有侮辱意涵，
      並非純以理性用語談及至明。承上說明，上開「妓女」、「酒店上班」等用語
      ，是否有貶損他人社會正常地位可能，須視論述場合、用語、神態、動機、目
      的等周遭條件互核相較，被告與告訴人是時係處於爭執情狀，業如前述，則雙
      方言詞各有攻擊，自無可能在談及上開用語時，僅係指稱所謂之行政人員、公
      關或廚房等正常工作，且依目前社會一般通念，在爭吵場合談及上開用語，泰
      半係泛指非正常社會工作型態之特種行業而言，尋常女子苟非刻意置身其中，
      實無甘受他人恣意指稱或自我貶抑可能，從而，告訴人戊○○若非於前開住處
      巷道與被告爭執時，遭逢被告以上開用語辱罵指陳，豈有在執勤員警處理糾紛
      時，虛構上情自我貶抑以對？再者，設若被告於住處巷道附近未曾有此侮辱言
      詞，又為何在警局時會突然談及上開比喻性用語？益徵告訴人戊○○上開指訴
      非虛，自堪憑信為真實。
（二）被告雖舉證人陳秀反證被告當時並無言詞詬罵事實，惟該證人於本院訊以「問
      ：八十八年四月二十四日那天有無見被告與人爭執？」時，竟答以：「我有見
      到被告與人爭吵，有警察來，我看到警察，被告自丁○○手上搶下一支球棒，
      被告將球棒拿回他家折斷，我沒有看到被告打告訴人或打告訴人的門，整件事
      我從頭到尾都有看見到。後來被告就走了，告訴人也回去了。當天警察有拿照
      相機來照相。照完相我就回去了，後來也沒有什麼事了，這是四月二十六日的
      事」云云，證人答覆內容不僅將八十八年四月二十四日及四月二十六日，兩日
      發生事件混雜其間，所為之記憶陳述是否真實，已非無疑。再者，本院庭訊時
      ，證人與本院訊問距離未出三公尺之遠，本院不僅業已刻意提高訊問音量，甚
      者，為配合證人不甚理解國語字義，本院尚依職權以國語及本省語言交互相詢
      ，證人尚且無法清楚聽聞及理解應訊，審以被告自承係外省籍，不諳本省用語
      ，姑且不論此部分真偽，縱認為真，則被告是時爭執既以國語與告訴人爭執，
      又何能確信證人理解明白被告與告訴人是時爭執內容，進而理解被告未曾侮辱
      告訴人，是其證詞之憑信性即值質疑。又證人劉清吉於本院審理時亦陳以：僅
      於八十八年四月二十四日，見被告與告訴人發生爭執，但談話內容並未聽聞等
      語以觀，亦無足為被告有利事實認定。另前開被告、告訴人及證人等於警訊及
      偵查時，對於上開因停車糾紛引發之公然侮辱事實，彼此指稱之日期時點不同
      ，考其原因係時隔久遠，未予究明所致，經本院於審理時要求渠等相互比對結
      果，確信為八十八年四月二十四日下午六時二十分許無訛，業據被告、告訴人
      及證人甲○○同陳在卷，併此敘明。
（三）又被告於八十八年四月二十六日下午，連續恐嚇告訴人丙○○之事實，亦據告
      訴人丙○○指訴綦詳，並有證人己○○於偵查及本院審理時結證稱：是日下午
      近五時四十許，去梓官找朋友在回程時，經過丙○○家門，發現被告與告訴人
      丙○○在爭執，且被告手持球棒把門打得很響，還聽到被告恫稱要殺死告訴人
      全家，直到警察來時才離開等語，審以證人即是日執勤員警庚○○於本院審理
      時結證稱：當天其係下午四時至六時勤務，因接獲告訴人報案稱有人恐嚇他們
      才至現場等語，足見告訴人指訴非虛，酌以被告於偵查亦曾自承：「（問：何
      時為停車問題而爭吵）答：八十八年四月二十四日是因停車問題而爭吵，當時
      丁○○來質問我，手還拿球棒。八十八年四月二十六日有去向丙○○質問，丁○○要拿球棒打我的事，不聞不問，我請丙○○要交代，並沒有恐嚇也沒有敲
      打鐵門，當時只在門口」云云（見偵卷八十八年十一月五日偵訊筆錄，偵卷頁
      二十六），復於本院審理時自承：「下午我都在家中，在五點多時，我太太回
      來我為他停車回來，經過丙○○家，那是五點半左右，我那時因停車問題曾與
      丙○○理論，之後回家，後來警察叫我，我才又出去」云云（見本院八十九年
      四月十九日訊問筆錄），如若被告四月二十六日是日未曾出現於告訴人住處，
      理應於警訊、偵查及本院審理時供承一致，何以會於偵查時自承曾至告訴人住
      處要求告訴人交代等語，所為不僅乖離常情至鉅，且與事實不符，顯見被告確
    曾於該日至告訴人住處與告訴人發生衝突甚明，被告上開辯稱未曾出現於告訴
      人住處云云，顯係事後臨訟卸責之詞，無足採信。告訴人丙○○就此部分指訴
      ，誠屬有據，被告是日應有恐嚇之事實至為灼然。至被告選任辯護人認本院隔
      離訊問證人與告訴人時，就告訴人如何找到證人一節，證人己○○先則陳以：
      係其主動去找告訴人等語，與告訴人丙○○陳稱：係告訴人透過認識他的人找
      到他的等語，互核不一，而認證言有不實之嫌，然此部分，業據證人補充謂：
      「告訴人丙○○有透過我朋友找到我，他先來找我，我又來找他」等語，姑不
      論此部分證人及告訴人應訊用語受限彼此對問題理解程度，縱認此節苟有未合
      ，仍無礙於被告其他重要事證之認定，且本院復查無積極證據，足資認定證人
      有為偽證犯行，是證人上開所辯仍可採憑。
（四）被告就此部分，雖亦舉證人陳秀、劉清吉、岳順靜、李曉鈺及林松嬌以對，然
      證人陳秀所為證言之憑信性非無可慮，已如前述。而證人劉清吉於本院審理時
      自陳：八十八年四月二十六日，被告在五點多時，開車到丙○○住處門口，告
      訴人去報警，我看到被告又回到他自已的家，五點之前並沒有出來外面看過，
      警察來的事我並不知道，我外出了等語，其所見聞部分，姑不論真假，充其量
      僅至是日五時許，被告復將汽車停放於告訴人門口一節，對於該日下午三時至
      五時前，及被告停車後至警員前來等情根本毫無所悉，無從為被告有利事實之
      認定。又證人岳順靜於本院審理時結證陳以：「（問：八十八年四月二十六日
      下午人在何處）答：我那天下午二點多，在被告家要找工作，我在等被告的太
      太，被告與我在家中看電視，一步都沒有離開過，被告大概是在六點多出去的
      」云云、「（問：被告為何會突然外出？）答：是有人找被告出去的」云云，
      然審諸被告前開所陳，被告既自承四月二十六日下午五點三十許時，曾外出為
      其太太停車問題曾與丙○○理論，復於警察叫喚時，再度外出，質以前開證人
      劉清吉所證，則被告至少共計外出二次方為的論，且依證人前開所言，既係共
      同在家中看電視，則必然可清楚辯識被告是日下午外出次數，當無誤算之慮，
      豈有被告與證人互核矛盾之理，顯見證人岳順靜所證不實。至證人李曉鈺及林
      松嬌雖亦同執前詞陳稱，姑不論亦有如上矛盾，更況渠等分係被告親妹及妻子
      ，本於親情所繫，設詞迴護被告自所難免，所為證言係為脫免被告罪責之詞，
      亦無可資。
（五）再被告於同年四月二十六日下午五時四十分許，毆打告訴人丁○○事實，除據
      告訴人丁○○及證人丙○○指訴在卷外，告訴人丁○○受有上開傷害等節，亦
      據其提出八十八年四月二十七日國軍八○六總醫院附設民眾診療服務處第四八
      六七號診斷證明書（甲種）一紙附卷可稽，且依告訴人所受傷勢，經本院依職
      權送請鑑驗結果，亦認成因可推測為抓傷及拳頭毆傷，此有國軍左營醫院八十
      九年四月二十一日（八九）濟言服字第○○一二○○號函在卷可資，而觀諸告
      訴人傷勢分別為左臂多處表淺撕裂傷及瘀傷等傷害，告訴人既無自戕可能，則
      顯為外力所致至明，審以被告既自承是日曾與告訴人等復因停車問題再起衝突
      ，而告訴人驗傷日期亦係緊接於翌日即行就診，則告訴人開車適巧回至家中時
      ，雙方互啟爭端，被告進而著手毆打自可認定。縱上以觀，本件被告罪證明確
      ，所辯均無足採，犯行洵堪認定，應依法論科。
二、核被告所為，分係犯刑法第三百零九條第一項公然侮辱人罪、同法第三百零五條
    恐嚇危害安全罪及同法第二百七十七條第一項之傷害罪。被告於八十八年四月二
    十四日下午六時二十分許，在住處巷道口及警局內，二次公然戊○○行為與於同
    年四月二十六日下午三時四十分許、同日下午四時二十分許及同日下午五時四十
    分許，至丙○○上開住處，三次恐嚇丙○○及其家人行為，時間緊接，所犯構成
    要件各自相同，顯均係基於概括犯意而反覆為之，應依連續犯規定，各以一罪論
    並加重其刑。公訴人雖未就被告於八十八年四月二十四日，在警局內公然侮辱戊○○，及於同年四月二十六日下午三時四十分許及四時二十分許，恐嚇告訴人及
    其家人行為起訴，然此部分與起訴論究部分，依上開說明，既有連續犯之裁判上
    一罪關係，本院自得併予審究。又被告所犯上開三罪間，犯意各別，行為互殊，
    應分論併罰。爰審酌被告僅因細故，即以上揭言語辱、傷害及恐嚇告訴人等，
    足以貶損告訴人戊○○社會上聲譽及地位，告訴人丙○○及丁○○生命及身體安
    全，造成告訴人受有相當損害，所生危害非輕，且犯後仍一味矯飾犯行，毫無悔
    意，且未與告訴人達成和解等一切情狀，分別量處如主文所示之刑，並就各罪間
    分別諭知易科罰金之折算標準。另就所犯傷害及恐嚇罪部分，依同法第五十一條
    第五款規定，定其應執行刑。
三、另被告於八十九年五月七日上午十一時許，在高雄縣梓官鄉○○村○○鄰○○○
    街二之三號，涉犯教唆李文希就本件公然侮辱、恐嚇及傷害案件偽證犯嫌及於同
    年五月九日，在上址，因不滿李文希不願配合出庭偽證而恐嚇及傷害等犯嫌，業
    據被害人李文希於警訊及本院調查時結證證述綦詳，就此部分另請檢察官簽分偵
    辦。
據上論斷，依刑事訴訟法第二百九十九條第一項前段，刑法第五十六條、第二百七十
七條第一項、第三百零五條、第三百零九條第一項、第四十一條、第五十一條第五款
，罰金罰鍰提高標準條例第一條前段、第二條，判決如主文。
中    華    民    國      八十九      年      五      月    三十一      日
                            臺灣高雄地方法院刑事第一庭
                                法  官      邱基峻
右為正本，係照原本作成，證明與原本無異。
如不服本判決，應於送達後十日內，向本院提出上訴狀。
                                書記官      王美玲
中    華    民    國      八十九      年      六      月       一      日
附錄本案論罪科刑法條全文
刑法第二百七十七條第一項、第三百零五條、第三百零九條第一項：


司法院資訊處製作；財團法人民間司法改革基金會備份。
